【裁判字號】    95,簡上,47
【裁判日期】    950426
【裁判案由】    妨害名譽
【裁判全文】
臺灣臺北地方法院刑事判決              95年度簡上字第47號
上  訴  人  臺灣臺北地方法院檢察署檢察官
上  訴  人  乙○○
即  被  告
選任辯護人  林峻立律師
            林雅芬律師
            陳鵬光律師
上列上訴人因被告妨害名譽案件，不服臺灣臺北地方法院九十五
年度簡字第二一四號中華民國九十五年一月二十四日第一審簡易
判決（聲請簡易判決處刑案號：臺灣臺北地方法院檢察署九十四
年度偵字第一九０四０號），提起上訴，本院自為第一審判決如
下：
    主  文
原判決撤銷。
乙○○無罪。
    理  由
一、公訴意旨略以：被告即上訴人（下稱被告）乙○○與告訴人
    丙○○係任職臺灣產業保險股份有限公司（下稱臺產公司）
    之上司與部屬關係。被告於民國九十三年十二月三十日十八
    時許，在臺北市○○區○○路四十九號九樓（聲請簡易判決
    處刑書誤載為「九號」）臺產公司辦公室內，因對告訴人所
    承辦之汽車理賠案件有不同意見而發生爭執，竟基於妨害名
    譽之犯意，當眾公然以「丙○○你給我滾蛋，丙○○你給我
    離開車險理賠部，我再也不要看到你」、「丙○○你吃裡扒
    外」等言語辱罵告訴人，足生損害於告訴人之人格評價，因
    認被告涉有刑法第三百零九條第一項之公然侮辱罪嫌云云。
二、按犯罪事實應依證據認定之，無證據不得推定其犯罪事實；
    不能證明被告犯罪者，應諭知無罪之判決，刑事訴訟法第一
    百五十四條第二項、第三百零一條第一項分別定有明文。又
    事實之認定，應憑證據，如未能發現相當證據，或證據不足
    以證明，自不能以推測或擬制之方法，為裁判基礎；且認定
    犯罪事實所憑之證據，雖不以直接證據為限，間接證據亦包
    括在內，然而無論直接證據或間接證據，其為訴訟上之證明
    ，須於通常一般之人均不致有所懷疑，而得確信其為真實之
    程度者，始得據為有罪之認定，倘其證明尚未達到此一程度
    ，而有合理之懷疑存在而無從使事實審法院得有罪之確信時
    ，即應由法院為諭知被告無罪之判決，有最高法院四十年台
    上字第八六號判例、七十六年台上字第四九八六號判例可資
    參照。次按刑事訴訟法第一百六十一條已於九十一年二月八
    日修正公布，修正後同條第一項規定：檢察官就被告犯罪事
    實，應負舉證責任，並指出證明之方法。因此，檢察官對於
    起訴之犯罪事實，應負提出證據及說服之實質舉證責任。倘
    其所提出之證據，不足為被告有罪之積極證明，或其闡明之
    證明方法，無從說服法官以形成被告有罪之心證，基於無罪
    推定之原則，自應為被告無罪判決之諭知，更有最高法院九
    十二年台上字第一二八號判例意旨足參。再按告訴人之告訴
    ，係以使被告受刑事訴追為目的，是其陳述是否與事實相符
    ，仍應調查其他證據以資審認，最高法院五十二年台上字第
    一三００號判例意旨亦足資參照。
四、公訴人認被告涉有上開公然侮辱犯行無非以告訴人之指訴、
    證人林漢智、魏玉龍、許志仕之證詞為其論據。惟訊據被告
    雖不否認於上開時間、地點因不滿告訴人有關公司理賠個案
    之處理方式問題而對告訴人斥責「丙○○你給我滾」、「我
    再也不要看到你」等話語，也有向告訴人怒稱「你吃裡扒外
    」之詞，惟堅詞否認有何公然侮辱之犯意，辯稱：當時是因
    為不滿告訴人在公司已經就理賠個案決定處理方式後，仍騷
    擾受理賠之當事人而損及公司名譽，才會氣急敗壞的說「丙○○你給我滾」、「我再也不要看到你」，後來是因為告訴
    人先對伊說「你吃裡扒外」，伊才會回嘴說「你才吃裡扒外
    」，伊只是很生氣，並沒有要對告訴人公然侮辱之意思等語
    。
五、經查：
  (一)按刑法第三百零九條所規定「侮辱」，係指直接對人詈罵、
    嘲笑或其他表示足以貶損他人評價之意思。本件被告與告訴
    人對於其二人在臺產公司中有上司及下屬關係，因公司內部
    一保險理賠個案之處理方式有不同意見而雙方先有嫌隙，案
    發當天，被告曾經先找該理賠個案承辦人員進入其辦公室後
    ，旋即離開辦公室朝向告訴人座位前去始發生本件事端，然
    在此之前，其二人並未有正面爭執乙節，為其二人所不否認
    ；而告訴人於本院審理中經以證人身分具結後並證稱：在被
    告衝出來之前，他把一件汽車竊盜保險的承辦人員叫進去，
    這個承辦人員是其下屬，因為這個理賠案件涉及保險法第一
    百六十八條之二規定，如果理賠的話會圖利他人，雙方雖都
    主張理賠，但對於車子是否要報廢有不同意見，該承辦人員
    被罵出來後有告訴其，接著被告馬上衝出來等情（見本院九
    十五年四月十二日審判筆錄第四頁），被告亦供稱：因為這
    件理賠案件，董事長都已經決定要賠了，告訴人還打電話去
    騷擾客戶，客戶又打電話來抱怨，伊認為這對於服務業是一
    大忌諱，所以伊才會很生氣的去罵他「丙○○你給我滾」、
    「我再也不要看到你」等語（見本院同上審判筆錄第十一、
    十二頁），顯見被告與告訴人對於該保險理賠案件之處理方
    式有著相當之差異，且對彼此之間關於該保險理賠處理態度
    均有不滿，則被告以告訴人上司、主管身分對於告訴人處理
    理賠案件後續態度怒稱「丙○○你給我滾」、「我再也不要
    看到你」，顯然僅係對於下屬處理公事不當之斥責言語，難
    認有何貶損他人評價之意思。
  (二)被告與告訴人對於在此爭執過程中，雙方均有指對方「吃裡
    扒外」之詞，雖均不否認，然對於究係何人先起此話則互有
    所指。而證人許志仕雖於偵查中證稱：被告叫告訴人馬上搬
    離這個位子，好像有說告訴人吃裡扒外，但事情已久，記不
    清楚等語（見九十四年度偵字第一九０四０號卷第五十頁）
    ，無法確實描述被告與告訴人二人爭執過程。至證人魏玉龍
    於偵查中證述：不知道被告公然侮辱之內容，只知道他們講
    話聲音稍大，內容沒有聽清楚等語，證人林漢智所述：有聽
    到被告叫告訴人滾蛋，其他的沒有聽清楚等詞（見第一九０
    四０號偵查卷第四九、五十頁），亦均對於是否有人提及「
    吃裡扒外」一詞不能證明，是自不能以證人許志仕、魏玉龍
    、林漢智前開含糊不清之證詞為被告有公然侮辱犯行之證據
    。
  (三)又證人甲○○於本院審理中證述：其在辦公室之座位距離被
    告辦公室約十步路之距離，當天被告很生氣的一手握拳一手
    抽煙從辦公室走出來，本來其想提醒被告在辦公室內不要抽
    煙，所以跟在被告後面，看到被告走到意外險部對著告訴人
    大叫說「丙○○滾蛋我不要看到你」後，就喃喃自語的說「
    氣死我、氣死我」，告訴人也很生氣的從座位上站起來邊叫
    著邊靠過來，被告問告訴人說「你說什麼」，告訴人就說「
    你吃裡扒外」，被告就回告訴人「你才吃裡扒外」，再來兩
    個人就在比誰職位比較大... 其看氣氛不對，很害怕，就藉
    故對被告說總經理來電找他，被告才回辦公室，後來丁○○
    進去被告之辦公室勸被告不要生氣，告訴人站在辦公室外又
    說「你氣得臉紅脖子粗，小心心臟病突發死掉」，氣氛又開
    始緊張，其就趕緊將門關起來，接下來就有長官來處理這件
    事情等情（見本院同上審判筆錄第七、八頁），對於被告與
    告訴人二人爭執過程均詳述在卷。告訴人雖否認當時證人甲○○在其與被告二人中間乙節，檢察官亦以證人甲○○前於
    警察查訪中已經表示對於雙方爭執原因並不清楚，所以於審
    理中所為之證詞並不足採等駁斥證人甲○○證言之可信。然
    證人甲○○對此質疑則陳稱：其當時確實在被告與告訴人二
    人中間，而且現場還有一個人坐在椅子上看；當時其有向警
    察表示爭執內容不知道是因為其真的不知道被告與告訴人二
    人爭執之原因為何；當天因為氣氛很緊張，令其很害怕，所
    以到現在還忘不掉等節（見本院同上審判筆錄第九、十頁）
    ，再觀諸臺北市政府警察局大安分局九十四年九月二十七日
    查訪表之記載，當時警察之問話為「有無目睹丙○○與乙○○二人發生口角（原因為何）」（見第一九０四０號偵查卷
    第七、八頁），確實係詢問證人甲○○是否知悉被告與告訴
    人二人爭執之原因為何，則證人甲○○因不知其二人爭執原
    因而向警察表示「爭執內容為何我並不清楚」等語，亦與常
    情相符，難認其於本院審理中關於被告與告訴人二人爭執過
    程之證述係事後編纂。
  (四)再參酌證人即告訴人於本院審理中所述：該理賠案件涉及保
    險法第一百六十八條之二規定，如果理賠的話會圖利他人，
    基於其專業認知，其認為該件理賠雖要給付，但車輛必須報
    廢，如果根據被告的主張理賠即車輛不用報廢的話，公司利
    益會有損害，根據其認知，認為被告有吃裡扒外等情（見本
    院同上審判筆錄第四、六頁），又保險法第一百六十八條之
    二乃係關於保險業負責人意圖為自已或第三人不法之利益致
    損害保險業者之處罰規定，顯見告訴人對於被告就該保險理
    賠所主張之方式認為有圖利他人且損及公司利益之嫌，則在
    此情境下，告訴人顯然較有可能衝口而出對被告罵稱「吃裡
    扒外」之詞，益佐證人甲○○上開證述應與事實相符，並較
    證人即告訴人於本院審理中所為此部分之證述為可採。是被
    告辯稱：係告訴人先罵伊「你吃裡扒外」，伊才回罵「你才
    吃裡扒外」乙節，應堪採信。
  (五)證人即告訴人並證稱：被告開口罵人之後，其無法接受，當
    時覺得很氣憤，被告還有說誰比較大，表示他的職位比其大
    ，其回被告誰大公司最大，其他的就不清楚等語，被告則供
    述：告訴人站起來的時候就罵伊吃裡扒外，並衝過來，兩人
    貼得很近，伊就回告訴人「你才吃裡扒外」，吃裡扒外這句
    話兩個人都講了好幾遍，然後伊說「我比你大」，告訴人回
    「我才比你大」，這句話又來來回回好幾遍等情（見本院同
    上審判筆錄第四、十一頁），亦見被告與告訴人係在盛怒之
    下而口不擇言，且被告係在告訴人指伊吃裡扒外而氣憤難忍
    ，以致回以「你才吃裡扒外」一詞，顯係怨懟氣憤之詞，而
    無貶損告訴人評價之故意。
  (六)綜上所述，被告對告訴人斥責「丙○○你給我滾」、「我再
    也不要看到你」，又在告訴人指伊吃裡扒外時回罵「你才吃
    裡扒外」等語，均不能認係出於侮辱告訴人之故意所言，被
    告辯解並無公然侮辱之犯意，僅係氣話等詞，即足採信。公
    訴人所提證人許志仕、魏玉龍、林漢智之證詞均未直指被告
    有何公然侮辱言行，而告訴人雖於本院審理中已以證人身分
    具結作證，然其證詞與事實不完全相符，亦已如上述，從而
    ，公訴人所舉之證據並不足使本院為被告有罪之確信。此外
    ，復查無其他積極證據足證被告涉有公訴意旨所指之公然侮
    辱犯行，本應為被告無罪之諭知。而原審於九十五年一月二
    十四日逕依簡易程序諭知被告有罪之判決，尚有未當，公訴
    人依據告訴人請求提起上訴，雖有未洽，然被告上訴意旨指
    摘原判決有罪之認定不當為有理由，自應由本院合議庭將原
    判決撤銷，改依通常程序自為第一審判決，並諭知被告無罪
    之判決。
據上論斷，應依刑事訴訟法第四百五十五條之一第三項、第三百
六十九條第一項前段、第二項、第三百六十四條、第四百五十一
條之一第四項但書第三款、第四百五十二條、第三百零一條第一
項，判決如主文。
本案經檢察官張書華到庭執行職務
中    華    民    國    95    年    4     月    26    日
                  刑事第四庭    審判長法  官  劉慧芬
                                      法  官  林麗真
                                      法  官  黎惠萍
上正本證明與原本無異。
如不服本判決，應於判決送達後10日內向本院提出上訴狀（應抄
附繕本）。告訴人或被害人如對於本判決不服者，應具備理由請
求檢察官上訴，其上訴期間之計算係以檢察官收受判決正本之日
期為準。
                                      書記官  楊麗娟
中    華    民    國    95    年    4     月    26    日


司法院資訊處製作；財團法人民間司法改革基金會備份。
